【裁判字號】    91,自,623
【裁判日期】    920429
【裁判案由】    偽造文書等
【裁判全文】
臺灣臺北地方法院刑事判決                          九十一年度自字第六二三號
    自  訴  人  丁○○
    被      告  丙○○
    選      任
右列被告因偽造文書等案件，經自訴人提起自訴，本院判決如左：
    主  文
丙○○行使偽造私文書，足以生損害於他人，處有期徒刑伍月，如易科罰金，以參佰
元折算壹日。
    事  實
一、丙○○係設於台北市○○路○段三十五號十一樓之「共享人生國際集團」之「網
    路文宣處」處長，丁○○係執業律師，為該集團之法律顧問，於民國九十一年八
    月二十六日上午十時許，丙○○攜帶「共享人生國際集團」欲登報之「聲明啟事
    」文稿，前往丁○○位在台北市○○○路○段九十九號十樓一○○九室之律師事
    務所辦公室，請丁○○修改該聲明啟事之文稿，並告知將以「共享人生國際集團
    」委託丁○○之名義，刊登此修改之聲明啟事，但遭丁○○婉拒以其名義刊登，
    詎丙○○竟基於行使偽造私文書之犯意，未經丁○○授權，於同日某時，在「共
    享人生國際集團」上址之辦公室，冒丁○○之名義，偽造如附表所刊登之聲名啟
    事文稿，並於同日下午一時許，交付予不知情之該集團內部刊物總編輯乙○○，
    利用不知情之乙○○，於同日三時許後，通知台灣日報、中央日報之記者，至前
    開集團之辦公室，拿取其冒丁○○律師名義且未經丁○○修改之偽造聲明啟事，
    嗣丁○○於同日下午三時五十八分左右，經甲○○律師告知「共享人生國際集團
    」將以丁○○律師名義刊登如附表所示之聲明啟事，丁○○得知後，隨即打電話
    給丙○○表示絕不允許以其名義刊登廣告，惟丙○○竟未處理，仍任令該聲明啟
    事於翌日即同年月二十七日刊登於台灣日報及中央日報，足以生損害於丁○○。
二、案經丁○○向本院提起自訴。
    理  由
一、訊之被告丙○○矢口否認有何行使偽造私文書之犯行，辯稱：伊於當日送顧問費
    給自訴人丁○○，並請自訴人修改聲明啟事，自訴人並答應以自訴人之名義刊登
    該聲明啟事，嗣自訴人於當日下午四時許，告知不願以其名義刊登廣告，然已來
    不及撤回等語。經查：
（一）依被告所提出曾交付給自訴人修改之聲明啟事文稿，固據自訴人坦認確係其修
      改之文稿，但對照刊登於中央日報及臺灣日報之聲明啟事內容與自訴人修改後
      之聲明啟事文稿內容顯然不同，卻與自訴人未修改前文稿之內容一致，此有該
      聲明啟事修改之文稿影本及中央日報、台灣日報刊登之聲明啟事附卷可按，是
      被告既辯稱自訴人原來同意以自訴人名義刊登，惟其為何卻持自訴人未修改前
      之文稿刊登？從而，自訴人指訴正因為被告明知伊並不同意，因此未依其刪改
      之內容刊登，自屬有據。況依時任「共享人生國際集團」內部刊物之總編輯邱
      兆憶到庭證稱：被告於刊登前一日（即九十一年八月二十六日）下午一點多，
      將未有修改字跡之聲明啟事文稿交給我等語（見本院九十二年三月二十五日訊
      問筆錄第五頁），更堪認被告係親自將聲明啟事文稿交付證人乙○○轉交記者
      刊登，尚非無法將當日上午，自訴人已修改之聲明啟事文稿交付乙○○，是其
      辯稱當日太忙，人都在車上，來不及修改等語，應係妄言，尚難採信。
（二）該聲明啟事原以自訴人丁○○律師與案外人甲○○律師及陳金漢律師為共同聲
      明，惟最終只以自訴人之名義刊登，此有刊登啟事及「共享人生國際集團」委
      託上開律師之聲明草稿附卷可佐，而經傳訊證人甲○○律師證稱：「提示自證
      一、自證二之聲明啟事。（法官問：你知道這兩個聲明啟事嗎？有沒有人找你
      用你的名義來刊登稿件？）在要刊登之前一天，我回到辦公室，助理把壹張傳
      真稿放在我的桌上，我不知道傳真稿是否跟聲明啟事相同，我不能確定，當時
      我看到聲明稿上面有三個名字，一位是我本人，一位是丁○○還有一位我忘記
      名字了，我看到內容我覺得要以律師名義刊登啟事，應該要經過相當的查證，
      我覺得沒有經過我的查證，我直接打電話給被告，我將爭議告訴他，我以我現
      在的角色我不適宜刊登這樣的廣告，被告說他會幫我處理這件事，就是幫我拿
      掉我的名字，後來我就打電話給丁○○先生，被告說這個廣告是丁○○看過了
      ，加上被告跟我說丁○○已經擔任他們集團顧問，所以我就打電話給丁○○律
      師，這是我第一次接觸丁○○，我問丁○○說這個集團是哪一種集團，我說我
      不適宜，後來丁○○也說他也不要掛名，我說我不會掛名，但是你要不要掛名
      ，你要跟公司講。至於他們以後如何接觸我就不知道了。」「（法官問：你說
      確認沒有用你的名義刊登，你是用何種方式？）我跟被告通過電話，確認我沒
      有掛名。因為我信任被告，所以他說沒有用我的名義，我就相信他。」（見本
      院九十二年三月二十五日訊問筆錄第七頁），足見，證人甲○○係看過聲明啟
      事傳真稿後以電話與被告連繫並請求刪除名字，而徵之當日證人甲○○與被告
      電話連繫之通聯紀錄，分別在下午四時三分四十六秒及下午四時三十三分十一
      秒，此有電話通聯紀錄及被告名片影本附卷可佐，堪認被告連繫刪除證人甲○○名義，應在下午四時後，此與證人甲○○律師所具之陳述狀敘述相符，是被
      告既能於下午四時以後撤回甲○○律師之署名，為何對於同是在下午四時許告
      知不能以其名義刊登啟事之自訴人，無法撤回，實無法自圓其說，足見，自訴
      人指訴伊由甲○○律師處得知被告竟要以其名義刊登該聲明啟事，遂於同日下
      午四時許以電話通知被告不許以其名義刊登該聲明啟事，應可確認。至台灣報
      業股份有限公司雖回函本院若有撤回不刊或延展刊登，應於刊登前二十四小時
      告知，此有該函附卷可稽，惟本案自訴人所要求係更改名義人，尚非回函所示
      之情況，是被告以此置辯，應屬無據。至被告一再要求將自訴人刪改之文稿送
      鑑，以查明自訴人是否曾刪除聲明稿上「丁○○律師」之名義一節，按該修改
      之聲明稿並未據被告持以刊登，是上開「丁○○律師」署名是否刪除否？應不
      影響被告之犯行之成立，且縱如被告所述，自訴人原來同意，但後來才要求撤
      回為真，然被告所刊登之內容亦非自訴人刪改後之內容，是其未經被告授權，
      即擅以自訴人名義，刊登未經自訴人同意之內容，亦堪確認，是本院認該文稿
      上「丁○○律師」之署名刪除否，無礙於被告犯行之確認，是認無送鑑定之必
      要。
（三）綜上，被告未經自訴人同意，擅自冒用自訴人名義，偽造聲明稿，刊登聲明啟
      事之犯行足堪認定，被告上開所辯，顯係飾卸之詞，不足採信，本案事證明確
      ，其犯行堪以認定。
二、核被告所為，係犯刑法第二百十六條、第二百十條之行使偽造私文書罪。被告偽
    造私文書之低度行為應為行使偽造私文書之高度行為所吸收，不另論罪。又被告
    利用不知情之乙○○行使前開偽造之聲明啟事，應論以間接正犯。另雖將聲明稿
    分別交由中央日報、臺灣日報刊登，惟係基於同一犯意下之接續行為，僅侵害一
    個法益，只論以一罪，附此敘明。爰審酌被告犯罪之動機、目的、手段、品行、
    智識程度，被害人所受損害，及其犯罪後之態度等一切情狀，量處如主文所示之
    刑，並諭知易科罰金之折算標準。
三、自訴意旨另謂被告涉有刑法第三百十條第二項之加重誹謗罪及同法第三百十三條
    之妨害信用罪一節，按刑法第三百十條第二項加重誹謗罪，係意圖散佈於眾，而
    指摘或傳述足以毀損他人名譽之事，而本案依刊登之內容顯非指摘或傳述有損自
    訴人名譽之事，而自訴人為被告所屬集團之法律顧問，被告主觀更無毀損其集團
    法律顧問之犯意甚明；又刑法第三百十三條妨害信用罪，所謂之「信用」乃指經
    濟活動上財產之資力及支付能力之評價，亦即俗稱「債信」，而本案雖有損自訴
    人之名譽，但與自訴人之債信應屬無涉，尚與本罪之構成要件不符。從而，堪認
    自訴人指訴被告所犯上開二罪之罪嫌不足，惟上開二罪與前經論罪之行使偽造私
    文書間，有裁判上一罪之關係，爰不另為無罪之諭知，併此敘明。
據上論斷，應依刑事訴訟法第三百四十三條、第二百九十九條第一項前段、刑法第二
百十六條、第二百十條、第四十一條第一項前段，罰金罰鍰提高標準條例第二條，判
決如主文。
中         華        民      國        九十二年        四月       二十九日
                                      臺灣臺北地方法院刑事第六庭
                                          法    官    劉嶽承
右正本證明與原本無異。
如不服本判決，應於判決送達後十日內向本院提出上訴狀(應抄附繕本)。告訴人
或被害人如對於本判決不服者，應具備理由請求檢察官上訴，其上訴期間之計算
係以檢察官收受判決正本之日期為準。
                                          書 記 官    張耀鴻
中        華         民      國       九十二年         四月        三十日
附錄本案論罪科刑法條全文
刑法第二百十六條
行使第二百十條至第二百十五條之文書者，依偽造、變造文書或登載不實事項或使登
載不實事項之規定處斷。
刑法第二百十條
偽造、變造私文書，足以生損害於公眾或他人者，處五年以下有期徒刑。


司法院資訊處製作；財團法人民間司法改革基金會備份。
